【裁判字號】    99,抗,243
【裁判日期】    990316
【裁判案由】    拆屋還地等
【裁判全文】
臺灣高等法院民事裁定                   99年度抗字第243號
抗  告  人  甲○○
上列抗告人因與相對人臺灣臺北看守所間拆屋還地等事件，對於
中華民國99年1月5日臺灣臺北地方法院98年度重訴字第46號裁定
提起抗告，本院裁定如下：
    主      文
原裁定關於核定訴訟標的價額部分廢棄。
本件訴訟標的核定為新台幣貳仟肆佰玖拾萬玖仟玖佰拾玖元。
抗告費用由相對人負擔。
    理      由
一、抗告意旨略以：門牌號碼為台北市○○街113之1號之木造房
    屋（下稱系爭房屋），係伊於民國（下同）97年9月10日以
    新台幣（下同）380萬元向原審共同被告張敏雄購得，距相
    對人提起本件訴訟時，已1年餘，依照市場行情勢必有所折
    舊，自應以折舊後之350萬元計算裁判費，原裁定竟核定訴
    訟標的價額為2,498萬4,179元，顯屬過高等語。
二、按訴訟標的之價額，由法院核定；核定訴訟標的之價額，以
    起訴時之交易價額為準；無交易價額者，以原告就訴訟標的
    所有之利益為準；以一訴附帶請求其孳息、損害賠償、違約
    金或費用者，不併算其價額，民事訴訟法第77條之1第1項、
    2項及第77條之2第2項分別定有明文。土地所有權人，依民
    法第767條所有物返還請求權請求拆除房屋返還土地，其訴
    訟標的之價額，應以土地起訴時之交易價額為準。其並依同
    法第179條附帶請求給付相當於租金之不當得利部分，依上
    開法條規定，不併算其價額（最高法院96年度第4次民事庭
    會議決議參照）。另土地無交易價額者，法院於審核訴訟標
    的價額時，該土地之公告現值、當事人陳述之意見、鄰近土
    地之交易情形及經鑑定之價額，均可作為參考之依據。
三、經查，相對人於原法院係依民法第767條規定，起訴請求抗
    告人將其無權占用坐落台北市○○段○○段第567地號土地（
    面積75平方公尺）及同小段551-6地號土地（面積44平方公
    尺）上之系爭房屋拆除，並返還上開土地，另依民法第179
    條規定，請求給付相當於租金之不當得利。而上開567地號
    、551-6地號土地於相對人起訴時之公告現值分別為每平方
    公尺20萬7,565元、21萬2,331元，有地價證明書、台北市政
    府地政處公告土地現值及公告地價查詢系統附卷可稽（見原
    法院卷第11頁、135頁），合計上開土地訴訟標的價額為24,
    90萬9,939元（計算式為207,565元×75＋212,331元×44=24
    ,909,939元），另相對人請求給付相當於租金之不當得利，
    屬附帶請求，不另計徵裁判費。抗告意旨認應以系爭房屋折
    舊後之350萬元計算裁判費，自不足採。抗告人不服原判決
    而提起上訴，其上訴利益即本件訴訟標的價額為2,490萬9,
    939元，原法院核定訴訟標的價額為2,498萬4,179元，容有
    未洽。抗告意旨雖未論及於此，惟原裁定於法既有未合，仍
    屬無以維持。爰由本院將原裁定關於核定訴訟標的價額部分
    予以廢棄，核定本件訴訟標的價額如主文第2項所示。
據上論結，本件抗告為有理由，爰裁定如主文。
中    華    民    國    99    年    3     月    16    日
                    民事第三庭
                        審判長法  官  林敬修
                              法  官  張靜女
                              法  官  黃騰耀
正本係照原本作成。
本裁定除以適用法規顯有錯誤為理由外，不得再抗告。如提起再
抗告，應於收受後10日內委任律師為代理人向本院提出再抗告狀
。並繳納再抗告費新台幣１千元。
中    華    民    國    99    年    3     月    16    日
                              書記官  潘大鵬

司法院資訊處製作；財團法人民間司法改革基金會備份。
